臺灣苗栗地方法院刑事判決
110年度易字第317號
公  訴  人  臺灣苗栗地方檢察署檢察官
被      告  張弘立


選任辯護人  林明坤律師
上列被告因竊盜案件，經檢察官提起公訴（110年度偵字第3899
號），本院判決如下：
    主  文
張弘立犯竊盜罪，處拘役肆拾日，如易科罰金，以新臺幣壹仟元
折算壹日。
    犯罪事實
一、張弘立於民國110年4月21日下午2時34分許，在苗栗縣竹南
    鎮科專一路與科研路口台灣積體電路製造股份有限公司（下
    稱台積電）竹南AP6A辦公大樓新建工程工地內，因上開工地
    置物櫃系統問題，致張弘立以工作證感應開啟未使用之置物
    櫃時，誤將彭晨峰、劉旭榮、范弘禹放置其等所有之行動電
    話之置物櫃（櫃號：VP010，編號：24，下稱A櫃）開啟，張
    弘立遂意圖為自己不法之所有，基於竊盜之犯意，將上開行
    動電話3支自A櫃取出後，以工作證感應開啟另一未使用之置
    物櫃（櫃號：VP002，編號：27，下稱B櫃），並將上開行動
    電話3支與自己所有之行動電話置於B櫃內。嗣張弘立於同日
    下午4時2分許，在上開工地，以工作證感應開啟B櫃後，將
    上開行動電話3支取出後藏匿於側背包內離去，以此方式竊
    取上開行動電話3支得手。嗣經彭晨峰、劉旭榮、范弘禹發
    現上開行動電話遭竊，經調閱監視器錄影畫面，復循線聯繫
    張弘立後報警處理，始查悉上情。
二、案經彭晨峰、劉旭榮、范弘禹訴由苗栗縣警察局竹南分局報
    告臺灣苗栗地方檢察署檢察官偵查起訴。
    理  由
壹、程序部分
一、按被告以外之人於審判外之陳述，雖不符刑事訴訟法第159
    條之1至第159條之4之規定，而經當事人於審判程序同意作
    為證據，法院審酌該言詞陳述或書面陳述作成時之情況，認
    為適當者，亦得為證據；當事人、代理人或辯護人於法院調
    查證據時，知有刑事訴訟法第159條第1項不得為證據之情形
    ，而未於言詞辯論終結前聲明異議者，視為有前項之同意，
    刑事訴訟法第159條之5定有明文。立法意旨在於傳聞證據未
    經當事人之反對詰問予以核實，原則上先予排除。惟若當事
    人已放棄反對詰問權，於審判程序中表明同意該等傳聞證據
    可作為證據；或於言詞辯論終結前未聲明異議，基於尊重當
    事人對傳聞證據之處分權，及證據資料愈豐富，愈有助於真
    實發見之理念，且強化言詞辯論主義，使訴訟程序得以順暢
    進行，上開傳聞證據亦均具有證據能力。查檢察官、被告張
    弘立及其辯護人對於本判決以下所引用被告以外之人於審判
    外之陳述，於本院準備程序中均表示同意作為證據（見本院
    卷第49頁），且迄至言詞辯論終結前均未聲明異議，本院審
    酌上開證據資料作成時之情況，尚無違法不當或證明力明顯
    過低之瑕疵，認為以之作為證據應屬適當，依刑事訴訟法第
    159條之5規定，認前揭證據資料均有證據能力。
二、至於本判決以下所引用之非供述證據，與本案待證事實均具
    有關連性，亦無證據證明係實施刑事訴訟程序之公務員因違
    背法定程序或以不法方式所取得，依刑事訴訟法第158條之4
    之反面解釋，當有證據能力，復經本院審理時，提示並告以
    要旨，使當事人充分表示意見，自得為證據使用。
貳、實體部分
一、認定犯罪事實所憑之證據及理由
　　訊據被告固不否認其於前揭時、地，以工作證感應開啟A櫃
    後，將告訴人彭晨峰、劉旭榮、范弘禹所有之行動電話3支
    自A櫃取出，另以工作證感應開啟B櫃，並將上開行動電話3
    支與其所有之行動電話置於B櫃內，嗣於會議結束後，以工
    作證感應開啟B櫃，將上開行動電話3支取出後放置於側背包
    內離去，惟矢口否認有何竊盜犯行，辯稱：伊並沒有竊盜之
    意思，伊認為伊被誤解了；當時伊承攬台積電工程，因工程
    進度問題，壓力很大，伊打開置物櫃後，發現A櫃內有別人
    的行動電話，想要負保管責任，但因會議遲到，才將上開行
    動電話3支鎖在B櫃；之後因電話、事情繁多，一時恍神才會
    誤將上開行動電話拿走；案發後伊從未否認拿取上開行動電
    話，也立即將上開行動電話送回；伊並無不法所有之意圖等
    語。辯護人則為被告辯護稱：被告係基於保管心態，始將上
    開行動電話連同自己之行動電話一併存放於B櫃內，會議結
    束後，又因苦惱於工程進度等問題，不經意拿取上開行動電
    話離開，被告事後接獲告訴人等來電時，即表明欲歸還上開
    行動電話，並於當日將上開行動電話送回派出所，可知被告
    並無竊盜犯意及不法所有之意圖等語。經查：
　㈠被告於110年4月21日下午2時34分許，在苗栗縣竹南鎮科專一
    路與科研路口台積電竹南AP6A辦公大樓新建工程工地內，以
    工作證感應開啟未使用之置物櫃時，誤將告訴人3人放置上
    開行動電話3支之置物櫃開啟，被告即將上開行動電話3支自
    A櫃取出後，以工作證感應開啟B櫃，並將上開行動電話3支
    與自己所有之行動電話置於B櫃內。嗣於同日下午4時2分許
    ，在上開工地，以工作證感應開啟B櫃後，將上開行動電話3
    支取出後放置於側背包內離去等情，業據被告於警詢、偵訊
    、本院準備程序及審理中供承明確（見偵卷第14至18、73至
    76頁，本院卷第47、115至119頁），核與證人即告訴人彭晨
    峰於警詢及偵訊中之證述，證人即告訴人劉旭榮於偵查及本
    院審理中之證述，證人康文諺、留品葳於本院審理中之證述
    情節大致相符（見偵卷第19至21、23至35、74至76頁，本院
    卷第81至90、91至97、98至112頁），並有苗栗縣警察局竹
    南分局扣押筆錄、扣押物品目錄表、領據、監視器錄影畫面
    光碟各1份、現場及扣案物照片5張、監視器錄影畫面翻拍照
    片9張、置物櫃歷史紀錄查詢畫面翻拍照片2張在卷可稽（見
    偵卷第27至33、37、41至54、57、59頁），首堪認定。
　㈡被告主觀上具有竊盜犯意及不法所有之意圖：
　⒈按刑法竊盜罪之成立，必以他人所有之財物移轉於自己所持
    為其要件之一，若僅因圖得不法利益，使他人喪失財物而未
    嘗取為自己所持，即與該罪之成立要件不符。亦即，刑法竊
    盜罪之成立，除須有竊取他人財物之行為外，尚以行為人有
    為自己或第三人不法所有意圖之主觀違法要件，始足當之，
    如其目的僅在供自己使用收益，並無不法所有之意圖，即與
    竊盜罪之構成要件不符（最高法院75年度台上字第8號、81
    年度台上字第224號判決意旨參照）。次按刑法上關於財產
    上犯罪，所定意圖為自己或第三人不法之所有之意思條件，
    即所稱之「不法所有之意圖」，乃指欠缺適法權源，仍圖將
    財物移入自己實力支配管領下，得為使用、收益或處分之情
    形而言（最高法院82年度台上字第1959、4539號、94年度台
    上字第5194號判決意旨參照）。
　⒉經查，被告確有於前揭時、地，以工作證感應開啟置物櫃，
    將上開行動電話3支自A櫃取出後置於B櫃內，嗣於會議結束
    後，將上開行動電話3支自B櫃取出後放置於側背包內離去等
    客觀行為，業經本院認定如前。而稽諸本院就上開工地監視
    器錄影畫面之勘驗結果，可見被告於前揭時間，在上開工地
    置物櫃前，經在旁之人協助後，以工作證感應開啟上開工地
    置物櫃，因置物櫃系統問題，誤將告訴人3人放置上開行動
    電話3支之A櫃開啟，被告即自A櫃內將上開行動電話3支取出
    ，並多次持工作證感應開啟其他未使用之置物櫃，嗣成功感
    應開啟B櫃櫃門，便將上開行動電話3支置於B櫃內離開；嗣
    被告又返回上開工地置物櫃前，以工作證感應開啟B櫃，先
    以左手自B櫃內將上開行動電話3支取出，轉身以右手將B櫃
    櫃門關閉，復以右手伸向身體前方側背包內，始離開上開工
    地置物櫃前等情，有本院110年12月20日勘驗筆錄在卷可考
    （見本院卷第78至80頁），足見被告係於前揭時、地，以工
    作證感應開啟上開工地置物櫃時，誤將A櫃櫃門開啟，此際
    即已發現其內放置有上開行動電話3支，卻仍將上開行動電
    話3支自A櫃取出後置於其另行感應開啟之B櫃內，則被告行
    為時主觀上對於上開拿取他人置於置物櫃內之行動電話行為
    構成竊取他人財物之行為，應已有所認知，而具有竊盜之故
    意。嗣被告於會議結束後，又返回上開工地置物櫃前，復以
    工作證感應開啟B櫃，既未將上開行動電話3支交付上開工地
    之管理人員等或通知其處理，亦未主動確認並聯繫上開行動
    電話3支之所有人，卻逕將上開行動電話3支自B櫃取出後藏
    匿於側背包內離去，並駕車北上返回住處，顯然已有將上開
    行動電話3支移入自己實力支配管領下，而得為使用、收益
    或處分之情形，堪認被告主觀上確有不法所有之意圖甚明。
    是揆以前揭說明，本件被告於行為時主觀上具有竊盜之故意
    及不法所有之意圖，至為明瞭。
　㈢被告雖以前揭情詞置辯，惟查：
　⒈被告於案發時係先以工作證感應開啟未使用之置物櫃，以便
    進入管制區域參加會議，惟因上開工地置物櫃系統問題，誤
    將A櫃櫃門開啟，並發現其內放置有告訴人3人所有之上開行
    動電話3支，對此情形，被告本得採取各種臨時處置方式，
    其既可尋求上開工地之管理人員或在場其他人員協助，或將
    上開行動電話交付管理人員，亦可另行以工作證感應開啟其
    他置物櫃使用，甚或逕將自己所有之行動電話一併置於A櫃
    內，待會議結束後再行取回，至於告訴人3人取回上開行動
    電話時，倘因使用者變更而不能開啟A櫃，當可向管理人員
    反映而及時獲得解決，要無特別窒礙困難之處，更不致發生
    被告竊取他人行動電話之嫌疑，則被告捨此不為，反而多次
    持工作證感應開啟其他未使用之置物櫃，直至成功感應開啟
    B櫃後，方將上開行動電話3支置於B櫃內離開，被告上開舉
    動，不但難謂與日常生活經驗全然相符，其花費時間多次持
    工作證感應未使用之置物櫃放置上開行動電話，亦與被告前
    揭辯稱係因會議遲到，才臨時將上開行動電話3支鎖在B櫃內
    等內容有所矛盾，則被告此部分辯解是否合於實情，實已堪
    置疑。
　⒉次查，被告於會議結束後，又返回上開工地置物櫃前，復以
    工作證感應開啟B櫃，先以左手自B櫃內將上開行動電話3支
    取出，轉身以右手將B櫃櫃門關閉，復以右手伸向身體前方
    側背包內，將上開行動電話3支藏匿於側背包內，始離開上
    開工地置物櫃前等情，亦經本院認定如前，觀諸前揭監視器
    錄影畫面，被告自B櫃內取出上開行動電話3支之過程中，未
    見其有何神色匆忙或接應不暇之情況，且被告將上開行動電
    話3支取出後，亦未將之交付上開工地之管理人員等或通知
    其處理，即逕行離去，並駕車北上返回住處，足見被告於行
    為時主觀上對於上開行動電話確具有不法所有之意圖，不因
    被告於案發後是否坦承其行為，或是否歸還上開行動電話而
    異其認定。被告此部分辯稱因事務繁多，又苦惱於工程進度
    問題，遂一時不慎誤取上開行動電話之說詞，既與前揭監視
    器錄影畫面內容未盡符合，且與事理常情顯有違背，尚難遽
    採。況告訴人3人發現上開行動電話遭竊後，調閱監視器錄
    影畫面，並輾轉與被告取得聯繫之經過，業據證人彭晨峰、
    劉旭榮歷次證稱：伊等發現上開行動電話3支都不見，當下
    先請台積電人員協助調閱監視器錄影畫面，發現被告以工作
    證開啟置物櫃將上開行動電話拿走，後續伊等就報警處理；
    被告聽到要報警後，就將上開行動電話拿回來歸還伊等；伊
    等發現失竊後，曾撥打范弘禹之行動電話門號，電話有接通
    的聲響，但都沒有人接電話，伊等就持續撥打，到下午6時
    許就被人關機了；得知被告門號後，即於晚間8時許連繫被
    告，被告有接聽電話，但被告說隔日才要歸還行動電話，且
    並未說明理由；伊等詢問被告為何將上開行動電話關機，被
    告也沒有說出理由等語，證人留品葳於本院審理中證稱：案
    發後上開工地之工安人員請伊聯繫被告；伊撥打電話給被告
    ，詢問被告是否有拿走上開行動電話3支，被告表示有拿走
    上開行動電話，其已經回台北，會將上開行動電話保管好，
    隔日會送回；伊向被告轉達告訴人等要聯繫被告；後來被告
    又在電話中表示馬上就會開始將上開行動電話送回等語綦詳
    （見偵卷第19、21、25、75頁，本院卷第92至97、99至頁）
    ，所述情節互核相符，並無明顯矛盾齟齬，應屬可信，益徵
    被告此部分辯以案發當日即主動歸還上開行動電話，故其並
    無不法所有之意圖等節，應屬事後避重就輕之詞，自不足執
    此遽為對被告有利之認定。是參合前揭說明，辯護人前揭所
    辯，容有誤會，亦非可採。
　㈣綜上所述，被告前揭所辯，均不足採，本件事證已臻明確，
    被告犯行洵堪認定，自應依法論科。
二、論罪科刑
　㈠核被告所為，係犯刑法第320條第1項之竊盜罪。
　㈡量刑部分：
　　爰以行為人之責任為基礎，審酌被告不思循正當途徑獲取財
    物，恣意竊取他人物品，足見其欠缺尊重他人財產權之觀念
    ，所為實不足取，考量其所竊得之物品即上開行動電話3支
    ，業經被告於案發當日歸還告訴人彭晨峰、劉旭榮、范弘禹
    ，且事後已與告訴人3人達成和解，經告訴人彭晨峰、劉旭
    榮陳述明確，並有領據、和解書各1份存卷可參（見偵卷第2
    1、37、81頁，本院卷第121頁），堪認被告所侵害之財產法
    益已獲得完全回復，並參諸告訴人劉旭榮對本案之意見（見
    本院卷第120、122至123頁）等節；兼衡被告於本院審理中
    自陳所受教育程度為博士候選人第3年就讀中，目前為工程
    公司負責人，月薪約新臺幣15萬元，與家中配偶、子女同住
    （見本院卷第119至120頁）等一切情狀，量處如主文所示之
    刑，併諭知易科罰金之折算標準，以示懲儆。
三、沒收
　　至被告所竊得之上開行動電話3支（彭晨峰所有之SAMSUNG廠
    牌黑色Galaxy S10+行動電話、小米廠牌藍色MAX 3行動電話
    、Apple廠牌黑色iPhone X行動電話各1支），固均屬犯罪所
    得，惟已實際合法發還被害人，業如前述，依刑法第38條之
    1第5項規定，不予宣告沒收或追徵。
據上論斷，應依刑事訴訟法第299條第1項前段，刑法第320條第1
項、第41條第1項前段，刑法施行法第1條之1第1項，判決如主文
。
本案經檢察官呂宜臻提起公訴，檢察官蕭慶賢到庭執行職務。
中　　華　　民　　國　　111 　年　　1 　　月　　14　　日
　　　　　　　　　刑事第一庭　法　官　高御庭
以上正本證明與原本無異。
如不服本判決應於收受送達後20日內向本院提出上訴書狀，並應
敘述具體理由；其未敘述上訴理由者，應於上訴期間屆滿後20日
內向本院補提理由書（均須按他造當事人之人數附繕本）「切勿
逕送上級法院」。
中　　華　　民　　國　　111 　年　　1 　　月　　14　　日
　　　　　　　　　　　　　　　書記官　林怡芳
附錄本案論罪科刑法條全文：
中華民國刑法第320條
（普通竊盜罪、竊佔罪）
意圖為自己或第三人不法之所有，而竊取他人之動產者，為竊盜
罪，處5年以下有期徒刑、拘役或50萬元以下罰金。
意圖為自己或第三人不法之利益，而竊佔他人之不動產者，依前
項之規定處斷。
前二項之未遂犯罰之。